臺灣嘉義地方法院刑事判決　　　　　　　93年度交易字第56號
公　訴　人　臺灣嘉義地方法院檢察署檢察官
被　　　告　辛○○　男　19歲.
選任辯護人　吳宏輝律師
上列被告因過失傷害案件，檢察官聲請簡易判決處刑（93年度調
偵字第59號），經本院改分通常程序判決如下：
    主  文
辛○○因過失傷害人，處有期徒刑參月，如易科罰金，以佰元
折算壹日。
    事  實
一、辛○○於民國92年9月22日17時45分許，無照駕駛車牌號碼
    ＪＲ2─259號重型機車附載范俊豪，沿嘉義市○區○○街由
    東往西方向行駛，行經義教街708號前，原應注意汽車行駛
    時，駕駛人應注意車前狀況，並隨時採取必要之安全措施，
    且當時天候為晴，光線係日間自然光線，路面乾燥無缺陷，
 　 亦無障礙物，視距良好，無不能注意之情形，竟疏未注意車
    前狀況，即貿然前行，適有丁○○騎乘腳踏車亦沿義教街同
    向行駛於其前方，辛○○發覺前方丁○○所騎乘之腳踏車時
    ，已煞避不及，因而與丁○○騎乘之腳踏車發生碰撞，致丁○○人車倒地，受有頭部外傷合併蜘蛛膜下腔出血、顱內出
    血等傷害。辛○○於肇事後，即委託范俊豪報警，並停留現
    場待司法警察到場處理，於司法警察未知悉肇事者為何人前
    ，主動坦承肇事並接受偵訊，自首而接受裁判。
二、案經丁○○訴由台灣嘉義地方法院檢察署檢察官偵查起訴。
    理  由
一、程序部分：
    本件公訴人雖指定被害人丁○○之子戊○○代行告訴，惟按
    告訴乃論之罪，檢察官得指定代行告訴人者，以無得為告訴
    之人為限，查被害人丁○○尚有配偶丙○○，有
    卷可稽，故公訴人之指定代行告訴尚非適法，然被害人丁○○於本院93年7月19日行準備程序時表明欲提出告訴 (本院
    93年嘉交簡字第190號卷第11頁)，另於93年11月15日本院審
    理中透過公訴人提出告訴狀，有告訴狀可資參照。而被害人
    於車禍發生後處於意識不清之情形，有嘉義市警察局交通隊
    事故談話記錄表附於警卷可稽，且尚無証據証明被害人於93
    年7月19日前已知悉加害人，故被害人之告訴期間尚未經過
    。本案既經被害人依法提出告訴，本院自應依法為實體判決
    。
二、認定犯罪事實所憑之証據及理由：
(一)訊據被告辛○○雖否認有何犯行，惟右揭犯罪事實業據証人
    庚○○、乙○○、甲○○及己○○到庭証述屬實，且有道路
    交通事故調查報告表一份、照片九張及財團法人嘉義基督教
    醫院診斷證明書一紙在卷足憑，前揭事實應堪認定。
(二)按汽車行駛時，駕駛人應注意車前狀況，並隨時採取必要之
    安全措施，道路交通安全規則第94條第3項定有明文。被告
    駕車自應注意上述道路交通安全規定，又依前開道路交通事
    故調查報告表所載，當時天候為晴，光線係日間自然光線，
    路面乾燥無缺陷，亦無障礙物，視距良好，亦無不能注意之
    情形，被告竟疏未注意車前狀況，即貿然前行，以致煞避不
    及而肇事，致被害人受有頭部外傷合併蜘蛛膜下腔出血、顱
    內出血等傷害，被告有過失應堪認定。又被害人丁○○之受
    傷與被告之過失行為間具有相當因果關係，被告之過失傷害
    犯行堪予認定。
三、本院對被告辯解之判斷：
    訊據被告辛○○固不否認於前揭時、地騎乘前開車牌號碼Ｊ
    Ｒ２─２５９號機車，看見前方被害人丁○○所騎乘之腳踏
    車時，即刻緊急煞車等事實，惟否認有何過失傷害犯行，辯
    稱：被害人當時正由北往南要橫越馬路，其騎乘之機車在被
    害人之腳踏車前停住，並未碰撞到被害人之腳踏車，被害人
    即自行人車倒地等情。本院基於下列理由，認為被告之辯解
    不足採信：
(一)車禍現場證人己○○到庭證稱，看見被害人及被告先後行經
    其住處前，即聽到二車碰撞之聲音，其馬上轉頭，即看見被
    害人之腳踏車及被告之機車皆倒地等語，足認被告之機車確
    有與被害人之腳踏車發生碰撞 (本院卷112至119頁)。
(二)証人即最初到場處理之員警庚○○証稱辛○○向其提及曾撞
    擊被害人丁○○ (本院卷124頁)，而協助被告處理車禍事宜
    之學校軍訓教官乙○○及甲○○均証稱被告曾向其等提及車
    禍當時曾撞擊被害人等情 (本院卷121頁、126頁)，亦足堪
    認定被告確有撞擊被害人丁○○之事實。
(三)另查被害人丁○○人車倒地後，受有頭部外傷合併蜘蛛膜下
    腔出血、顱內出血等傷害，有診斷証明書在卷可稽，從被害
    人之傷勢判斷，如非被告騎乘機車撞擊，應不致於導至如此
    嚴重之傷害，被告辯稱並未撞擊被害人云云尚非可採。
(四)綜上，被害人丁○○人車倒地後，受有頭部外傷合併蜘蛛膜
    下腔出血、顱內出血等傷害，且經証人己○○、庚○○、乙○○及甲○○到庭証述被告曾撞擊被害人之事實明確，故証
    人之証述與被害人客觀所受之傷害顯然相吻合，被告辯稱並
    未撞擊被害人云云，尚非可採。
四、論罪科刑之理由：
(一)核被告所為，係犯刑法第二百八十四條第一項前段之過失傷
    害罪。又被告無駕駛執照，業據其供承在卷，其無駕駛執照
    駕車因而肇事致人受傷，應依道路交通管理處罰條例第86條
    第1項規定加重其刑。
(二)被告於犯罪未發覺前主動向警方自首之事實，有自首紀錄表
    附於警卷可證，應依自首之規定減輕其刑，並依刑法第70條
    第1項之規定先加後減。
(三)審酌被告目前仍在嘉義大學就學中，具有一定之知識程度，
    原應注意車前狀況，隨時採取必要之安全措施，竟疏未注意
    ，因而發生車禍，並造成被害人丁○○受有頭部外傷合併蜘
    蛛膜下腔出血、顱內出血等傷害，車禍發生後與被害人尚未
    和解等一切情狀，量處如主文所示之刑，並諭知易科罰金之
    折算標準。
三、適用法律之依據：
(一)刑事訴訟法第299條第1項前段。
(二)刑法第第284條第1項前段、第62條前段、第41條第1項前段
    。
(三)道路交通管理處罰條例第86條第1項。
(四)罰金罰鍰提高標準條例第1條前段、第2條。
本案經檢察官古富祺到庭執行職務
中　　華　　民　　國　　　94　　年　3　　月  10     日
        刑事第五庭     審判長法  官  黃國益
                             法  官  黃仁勇
                             法  官  黃義成
上列正本證明與原本無異。
如不服本判決，應於判決送達後10日內向本院提出上訴狀（應附
繕本）。告訴人或被害人如對於本判決不服者，應具備理由請求
檢察官上訴，其上訴期間之計算係以檢察官收受判決正本之日期
為準。
                             書記官  侯麗茹
中　　華　　民　　國　　　94　　年　3　　月  10     日
附錄本案論罪科刑法條全文刑法第二百八十四條第一項：
因過失傷害人者，處六月以下有期徒刑、拘役或五百元以下罰金
，致重傷者，處一年以下有期徒刑、拘役或五百元以下罰金。
